【裁判字號】    98,易,1368
【裁判日期】    980630
【裁判案由】    恐嚇取財
【裁判全文】
臺灣板橋地方法院刑事判決              98年度易字第1368號
公  訴  人  臺灣板橋地方法院檢察署檢察官
被      告  丙○○
            甲○○
上列被告因恐嚇取財案件，由檢察官提起公訴（97年度偵字第33
243 號），經本院合議庭裁定由受命法官獨任進行簡式審判程序
，判決如下：
    主  文
丙○○幫助意圖為自己不法之所有，以恐嚇使人將本人之物交付
，累犯，處有期徒刑陸月，如易科罰金，以新臺幣壹仟元折算壹
日。
甲○○幫助意圖為自己不法之所有，以恐嚇使人將本人之物交付
，處有期徒刑肆月，如易科罰金，以新臺幣壹仟元折算壹日。扣
案如附表編號一至編號三所示之物，均沒收。
    事  實
一、丙○○曾因違反麻醉藥品管理條例案件，於民國（下同）84
    年12月26日，經臺灣士林地方法院以84年度易字第2952號刑
    事判決判處有期徒刑5 月，緩刑2 年，85年1 月22日判決確
    定（嗣經銷緩刑）；又因違反懲治盜匪條例等案件，於85年
    7 月29日，經臺灣士林地方法院以85年度訴字第447 號刑事
    判決判處有期徒刑7 年6 月、9 月、6 月、3 月，應執行有
    期徒刑8 年6 月，85年11月16日判決確定。上開罪刑接續執
    行，刑期起算日期為85年11月16日，指揮書原載執行完畢日
    期為94年3 月12日，於90年7 月3 日縮短刑期假釋出監，惟
    嗣經撤銷假釋，應執行殘刑3 年4 月又25日；又因恐嚇取財
    案件，於92年7 月14日，經臺灣屏東地方法院以91年度易字
    第1429號刑事判決判處有期徒刑1 年6 月，於93年1 月6 日
    ，經臺灣高等法院高雄分院以92年度上訴字第1722號刑事判
    決撤銷原審判決，判處有期徒刑1 年6 月，93年2 月17日判
    決確定；又因詐欺案件，於95年3 月30日，經臺灣彰化地方
    法院本院以95年度訴字第300 號刑事判決判處有期徒刑8 月
    ，95年4 月24日判決確定，此2 罪刑，嗣於96年8 月6 日，
    經臺灣彰化地方法院以96年度聲減字第1298號裁定減刑及定
    其應執行刑為有期徒刑1 年又15日確定。上開罪刑接續執行
    ，刑期起算日期為92年5 月13日，指揮書原載執行完畢日期
    為96年10月10日，縮刑期滿日期為96年9 月24日。詎其仍不
    知心生悔悟，雖與甲○○均明知社會上恐嚇取財案件層出不
    窮，提供金融機構帳戶之存摺供不熟悉之人使用，並代為提
    領匯入帳戶內之款項，足以幫助他人實施恐嚇取財及取得犯
    罪所得，竟均仍不違背其本意，基於幫助恐嚇取財之不確定
    故意，於某真實姓名、年籍不詳，綽號「阿明」之成年男子
    向丙○○要求提供金融機構帳戶及代領匯入款項時，其應允
    後即轉而要求甲○○予以協助，甲○○乃於97年11月20日某
    時，將自己所有於臺北縣淡水信用合作社英專分社開立之帳
    戶（帳號：00000000000000號）之存摺，在臺北縣新莊市某
    處交予「阿明」，嗣取得該帳號之人即於97年11月21日8 時
    許，在臺北縣樹林市○○路251 號，竊取車牌號碼7F-8328
    號自用小客車（所有人：旻餘興業有限公司〈負責人：吳登
    舉〉），再以電話聯絡吳登舉及其妻乙○○○，恐嚇渠等將
    贖款新臺幣（下同）15,000元匯至甲○○之上揭帳戶內，始
    同意將車輛返還，吳登舉、乙○○○因心生畏懼，而依指示
    於97年11月21日中午某時，至樹林中正路郵局（板橋89支局
    ，位於臺北縣樹林市○○路248 巷12號）如數匯款至該帳戶
    而遭恐嚇取財得逞。迨97年11月21日14時許，甲○○、丙○○與「阿明」一同前往臺北縣淡水信用合作社英專分行（位
    於臺北縣淡水鎮○○路27號），由甲○○持「阿明」交還之
    存摺進入該分行後，即填寫取款憑條並蓋章而欲提領乙○○○所匯入之款項時，旋遭現場埋伏之警員查獲甲○○及在外
    等候之丙○○，並扣得如附表所示之物。
二、案經臺北縣政府警察局樹林分局移送臺灣板橋地方法院檢察
    署檢察官偵查起訴。
    理  由
一、按依刑事訴訟法第284 條之1 之規定，除簡式審判程序、簡
    易程序及第376 條第1 款、第2 款所列之罪之案件外，第一
    審應行合議審判，復依同法第273 條之1 第1 項之規定，除
    被告所犯為死刑、無期徒刑、最輕本刑為三年以上有期徒刑
    之罪或高等法院管轄第一審案件者外，於第一次審判期日前
    之準備程序進行中，被告先就被訴事實為有罪之陳述時，審
    判長得告知被告簡式審判程序之旨，並聽取當事人、代理人
    、辯護人及輔佐人之意見後，裁定進行簡式審判程序。查被
    告丙○○、甲○○所犯均係死刑、無期徒刑、最輕本刑為三
    年以上有期徒刑以外之罪，其於準備程序中就被訴事實為有
    罪之陳述，經法官告知簡式審判程序之旨，並聽取公訴人、
    被告之意見後，業經本院合議庭依上開規定裁定由受命法官
    獨任進行簡式審判程序，合先敘明。
二、訊據被告丙○○、甲○○均坦承上開犯罪事實，核與被害人
    乙○○○及高忠明（銀行人員）於警詢中之指述相符，且有
    「郵政跨行匯款申請書」、監視器拍攝被告甲○○進入臺北
    縣淡水信用合作社英專分行之錄影翻拍畫面6 幀（見臺灣板
    橋地方法院檢察署97年度偵字第33243 號卷第28頁、第30頁
    至第32頁）附卷足憑，並有被告甲○○之印章1 枚、臺北縣
    淡水信用合作社英專分社活期性存款存摺（帳號：00000000
    000000號）1 本及臺北縣淡水信用合作社英專分社取款憑條
    1 紙（影本見臺灣板橋地方法院檢察署97年度偵字第33243
    號卷第29頁）扣案足資佐證。從而，本案事證已臻明確，被
    告丙○○、甲○○之犯行均洵堪認定，自應依法論科。
三、按幫助犯之成立，主觀上行為人須有幫助故意，客觀上須有
    幫助行為，亦即須對於犯罪與正犯有共同之認識，而以幫助
    之意思，對於正犯資以助力，而未參與實施犯罪之行為者而
    言（參照最高法院75年度台上字第1509號、88年度台上字第
    1270號刑事判決意旨）。被告丙○○、甲○○共同將被告甲○○開立之前開帳戶提供予「阿明」使用，使直接或輾轉利
    用該帳戶之人作為對被害人實施恐嚇取財之工具，顯係基於
    幫助他人實施恐嚇取財之故意，且所為係恐嚇取財罪名之構
    成要件以外之行為，是核被告丙○○、甲○○所為，均係犯
    刑法第30條第1 項前段、第346 條第1 項之幫助恐嚇取財罪
    （起訴書原載被告丙○○、甲○○係共同正犯，惟業據公訴
    人當庭更正為幫助犯－見本院98年6 月23日審判筆錄）。被
    告丙○○、甲○○以一幫助行為使正犯同時對吳登舉、乙○○○為恐嚇取財犯行，為想像競合犯，各應依刑法第55條之
    規定論以一罪。被告丙○○、甲○○乃基於幫助之犯意參與
    本案犯行，所為復非屬恐嚇取財之構成要件行為，為幫助犯
    ，爰依刑法第30條第2 項之規定，按正犯之刑減輕之。至於
    被告丙○○、甲○○並非實施正犯，在事實上雖共同幫助他
    人犯罪，要亦各負其幫助犯之責任，仍無適用刑法第28條之
    餘地（參照最高法院33年上字第793 號判例、最高法院82年
    度台上字第6084號刑事判決要旨）。查被告丙○○曾因違反
    麻醉藥品管理條例案件，於84年12月26日，經臺灣士林地方
    法院以84年度易字第2952號刑事判決判處有期徒刑5 月，緩
    刑2 年，85年1 月22日判決確定（嗣經銷緩刑）；又因違反
    懲治盜匪條例等案件，於85年7 月29日，經臺灣士林地方法
    院以85年度訴字第447 號刑事判決判處有期徒刑7 年6 月、
    9 月、6 月、3 月，應執行有期徒刑8 年6 月，85年11月16
    日判決確定。上開罪刑接續執行，刑期起算日期為85年11月
    16 日 ，指揮書原載執行完畢日期為94年3 月12日，於90年
    7 月3 日縮短刑期假釋出監，惟嗣經撤銷假釋，應執行殘刑
    3 年4 月又25日；又因恐嚇取財案件，於92年7 月14日，經
    臺灣屏東地方法院以91年度易字第1429號刑事判決判處有期
    徒刑1 年6 月，於93年1 月6 日，經臺灣高等法院高雄分院
    以92 年 度上訴字第1722號刑事判決撤銷原審判決，判處有
    期徒刑1 年6 月，93年2 月17日判決確定；又因詐欺案件，
    於95年3 月30日，經臺灣彰化地方法院本院以95年度訴字第
    300 號刑事判決判處有期徒刑8 月，95年4 月24日判決確定
    ，此2罪 刑，嗣於96年8 月6 日，經臺灣彰化地方法院以96
    年度聲減字第1298號裁定減刑及定其應執行刑為有期徒刑1
    年又15 日 確定。上開罪刑接續執行，刑期起算日期為92年
    5 月13日，指揮書原載執行完畢日期為96年10月10日，縮刑
    期滿日期為96年9 月24日，此有臺灣高等法院被告前案紀錄
    表在卷可稽，其受徒刑之執行完畢後，5 年以內故意再犯有
    期徒刑以上本案之罪，應依刑法第47條第1 項之規定論以累
    犯，並依法加重其刑。前開刑之加重及減輕，並依刑法第70
    條第1 項之規定，先加後減之。爰審酌被告丙○○、甲○○
    提供上開金融機構帳戶供他人恐嚇取財，助長犯罪之風氣，
    且因渠等提供個人帳戶，致使執法人員難以追查該實施恐嚇
    取財者之真實身分，犯罪所生危害非輕，兼衡恐嚇取財之金
    額、被告之品行、智識程度及犯罪後坦承犯行，態度尚佳等
    一切情狀，各量處如主文所示之刑，並均諭知如易科罰金之
    折算標準，以資懲儆。
四、扣案如附表編號一至編號三所示之物，顯係被告甲○○所有
    供本案犯罪所用之物，爰依刑法第38條第1 項第2 款之規定
    ，對被告甲○○宣告沒收；至於扣案如附表編號四、編號五
    所示行動電話（含SIM 卡），尚無充足之證據足證與被告丙○○、甲○○之本案犯行有直接關係，故不予宣告沒收，附
    此敘明。
據上論斷，應依刑事訴訟法第273 條之1 第1 項、第299 條第1
項前段、刑法第30條、第346 條第1 項、第55條、第47條第1 項
、第41條第1 項前段、第38條第1 項第2 款，刑法施行法第1 條
之1 第1 項、第2 項前段，判決如主文。
本案經檢察官王家春到庭執行職務。
中    華    民    國    98    年    6     月    30    日
                  刑事第十一庭  法  官   陳鴻清
以上正本證明與原本無異。
如不服本判決，應於收受送達之翌日起10日內檢具理由提出上訴
狀，上訴於臺灣高等法院。
                                書記官   江文彬
中    華    民    國    98    年    6     月    30    日
附錄本案論罪科刑法條全文：
刑法第346 條：
意圖為自己或第三人不法之所有，以恐嚇使人將本人或第三人之
物交付者，處六月以上五年以下有期徒刑，得併科一千元以下罰
金。
以前項方法得財產上不法之利益，或使第三人得之者，亦同。
前二項之未遂犯罰之。
附表：
┌──┬──────────────┬────────┐
│編號│名        稱                │數      量      │
├──┼──────────────┼────────┤
│ 一 │印章（印文：甲○○）        │壹枚            │
├──┼──────────────┼────────┤
│ 二 │臺北縣淡水信用合作社英專分社│壹本            │
│    │活期性存款存摺（帳號：000431│                │
│    │00000000，戶名：甲○○）    │                │
├──┼──────────────┼────────┤
│ 三 │臺北縣淡水信用合作社取款憑條│壹紙            │
├──┼──────────────┼────────┤
│ 四 │行動電話（含門號0000000000之│壹支            │
│    │SIM 卡1 枚）                │                │
├──┼──────────────┼────────┤
│ 五 │行動電話（含門號0000000000之│壹支            │
│    │SIM 卡1 枚）                │                │
└──┴──────────────┴────────┘


司法院資訊處製作；財團法人民間司法改革基金會備份。
